臺灣高等法院刑事判決　　　　　　　　　　　　　九十二年度上訴字第二一六號
　　上　訴　人
　　即　被　告　乙○○
　　選任辯護人　蔡錦得律師
右上訴人因偽造有價證券案件，不服臺灣基隆地方法院九十二年度訴字第一一八號，
中華民國九十二年四月二十五日第一審判決（起訴案號：臺灣地方法院檢察署九十一
年度偵字第二三五七號），提起上訴，本院判決如左：
    主  文
原判決撤銷。
乙○○意圖供行使之用，而偽造有價證券，累犯，處有期徒刑壹年貳月。
如附表所示之本票，關於偽造「甲○○」、「戊○○」簽發本票部分，沒收。
    事  實
一、乙○○前因妨害國幣懲治條例案件（偽造貨幣），經本院於民國八十三年五月四
    日，以八十三年度上訴字第一七二九號判處有期徒刑八年確定，於八十三年十一
    月十五日入監執行，八十五年十月二十八日假釋出監，九十年六月六日假釋期滿
    ，未經撤銷假釋，以已執行論。
二、緣乙○○於八十八年八月五日，簽發票面金額為新臺幣（下同）二十五萬元之支
    票二紙，借與其友人丁○○持向丙○○調現使用，因丁○○未如期償還借款，丙○○遂轉向乙○○求償。乙○○為清償票款，明知其未得甲○○、戊○○二人之
    同意或授權，竟意圖供行使之用，於九十年九月十五日，在臺北市○○路某加啡
    廳，偽造「甲○○」署名及畫押各乙枚，「戊○○」署名及畫押各乙枚，以自己
    與甲○○、戊○○三人為共同發票人，簽發「發票日期為九十年九月十五日、票
    面金額為一百十萬元」之本票乙紙（詳如附表所示），以甲○○及戊○○之名義
    偽造有價證券。該本票偽造完成之後，乙○○旋持以交付丙○○委派與乙○○洽
    談票款事宜之李先生（姓名、年籍均不詳），再由李先生轉交丙○○，以此方式
    行使前述本票。嗣丙○○持該偽造本票向臺灣基隆地方法院聲請核發支付命令，
    乙○○則於犯罪未被發覺前，主動前往臺灣基隆地方法院檢察署陳明上情，自首
    而接受裁判。
三、案經被告乙○○自首由臺灣基隆地方法院檢察署檢察官偵查起訴。
    理  由
一、訊據上訴人即被告坦承於前揭時、地，未得被害人甲○○、戊○○同意或授權，
    假冒甲○○、戊○○名義共同簽發如附表所示本票乙紙，嗣並將之持由李先生轉
    交案外人丙○○等事實不諱，核其自白情節，與被害人甲○○、戊○○指述之情
    節相符，並經證人丁○○於第一審到庭證述明確，且有上開本票影本乙紙在卷可
    佐。而該本票影本經送請內政部警政署刑事警察局為筆跡鑑定之結果，有關「乙○○」、「甲○○」、「戊○○」之署名，確與被告在偵查庭當場書寫之筆跡相
    同，此有內政部警政署刑事警察局九十二年一月十七日刑鑑字第０九二０００五
    九六七號鑑驗通知書在卷可憑。是以，被告之自白與事實相符，可以採信。
二、被告雖辯稱：伊係在李先生脅迫之下，始行偽簽本票，是其之行為自非犯罪可比
    云云。然查，被告就其未得被害人甲○○、戊○○二人授權乙節，既已知之甚詳
    ，竟仍決意在未得被害人同意之情形下，偽冒被害人名義開立本票，並進而著手
    為偽造本票構成要件行為之實施，則其行為屬刑法偽造有價證券罪名所欲規範之
    對象。縱被告辯稱曾遭脅迫乙節屬實，然此究與被告意思受到絕對強制或相對強
    制之情節有別，蓋被告係於前揭咖啡廳與李先生進行票款協商，業據被告自陳在
    卷，則被告於李先生以言詞相要脅之際，其人身安全並無立即危險產生之可能，
    是被告當時之處境，自非無從抉擇或顯難抉擇之窘境可比；加以，被告身為具有
    辨別事理能力之成年男子，此有被告年籍在卷可參，則被告在李先生以言詞相要
    脅之際，顯無不知或不能選擇報警備案或其他維護自身權益方式之期待可能，乃
    被告竟決意選擇妥協屈從，則被告應就其所為負其應負之刑責，斷不容其持前揭
    辯詞為由，以冀免其應負之責任。至被告聲請傳訊證人丙○○、丁○○乙節，因
    被告已自承證人丙○○沒有在場，由於證人丙○○既然未在場親身見聞被告是否
    曾遭脅迫，當無傳訊丙○○之必要；又證人丁○○於第一審已出庭作證，所證被
    告遭人脅迫之情，皆係聽聞被告所轉述，是證人丁○○亦未在場親身見聞，故本
    院認並無再傳訊證人丁○○之必要。
三、綜上所述，被告所辯，迄未舉出確據以實其說，委無足採。本件事證明確，被告
    偽造有價證券之犯行，洵堪認定。
四、核被告所為，係犯刑法第二百零一條第一項之偽造有價證券罪。被告雖於上開本
    票上，分別偽造被害人甲○○、戊○○之署名及畫押，然被告係基於一個偽造有
    價證券之犯意，接續為偽造有價證券之行為，侵害一個社會法益，為接續犯，屬
    單純一罪。又被告偽造「甲○○」署名及畫押、「戊○○」署名及畫押之行為，
    為偽造有價證券之階段行為，行使偽造有價證券之低度行為，應為偽造有價證券
    之高度行為所吸收，均不另論罪。按行使偽造有價證券之行為，於構造上原具有
    詐欺之本質，行使偽造有價證券以使人交付財物，如交付者即係該證券本身之價
    值（即行為人所取得者乃票面價值之對價），則其詐欺取財仍屬行使偽造有價證
    券之行為，不另成立詐欺罪名（最高法院四十三年度臺非字第四十五號判例參照
    ），被告行使偽造本票之目的，既在免除原有債務，則其所得者，即為該本票本
    身之價值，自毋庸另論其詐欺罪名。被告有如前所述之犯罪科刑及刑之執行情形
    ，有卷附之本院被告全國前案紀錄表可憑，其於有期徒刑執行完畢後，五年內再
    犯本件有期徒刑之罪，為累犯，應依刑法第四十七條之規定，加重其刑。被告於
    犯罪未發覺前，主動前往臺灣基隆地方法院檢察署，陳報其偽造有價證券之犯行
    ，係為對未發覺之罪自首並接受裁判，應依刑法第六十二條前段規定，減輕其刑
    ，並先加後減之。末以，犯罪情狀可憫恕者，得酌量減輕其刑，刑法第五十九條
    定有明文。此所謂「情狀」，係指法官量刑時所應考量之各種情狀而言。在審酌
    個案時遇有情輕法重之情形下，裁判時本即得適用刑法第五十九條之規定，以酌
    量減輕其刑，此業經司法院大法官會議以釋字第二六三號解釋闡釋在案。本件被
    告偽造本票之目的，係為清償證人丁○○積欠案外人丙○○之欠款（詳如前述）
    ，其所為對他人之財產法益，雖確有造成侵害，然衡酌被告行為之動機及其行為
    尚未干擾及金融交易或證券交易秩序，犯罪所生之危害尚非至重，本院與原法院
    相同認宣告法定最低刑度之刑，猶嫌過重，特依刑法第五十九條而予遞減輕其刑
    。原審對被告予以論罪科刑雖非無見，惟按票據之偽造或票據上簽名之偽造，不
    影響於真正簽名之效力，票據法第十五條定有明文。如附表所示之本票，僅甲○○、戊○○為發票人部分係屬偽造，被告之簽名既為真正，其為發票人部分則仍
    屬有效之票據，不在應依法沒收之列，原判決併予宣告沒收，自非適法（最高法
    院八十四年台上字第一五五０號判例參照）。被告上訴意旨，否認犯罪，指摘原
    判決不當，雖無理由，惟原判決既有如上可議之處，自應由本院將原判決撤銷改
    判。爰審酌被告前因偽造貨幣，經法院判處有期徒刑八年在案，仍不知惕勵己行
    ，僅因案外人丙○○及李先生之催討，即冒用被害人名義偽造有價證券，顯示其
    未能從錯誤中記取教訓，並進而改過遷善，惟慮及被告犯後已表悔悟、態度良好
    ，實無處以重刑之必要等一切情狀，量處有期徒刑壹年貳月。
五、如附表所示之本票，關於偽造甲○○、戊○○簽發本票部分，不問屬於犯人與否
    ，均應依刑法第二百零五條之規定，宣告沒收。
據上論斷，應依刑事訴訟法第三百六十九條第一項前段、第三百六十四條、第二百九
十九條第一項前段、刑法第二百零一條第一項、第四十七條、第六十二條前段、第五
十九條、第二百零五條、罰金罰鍰提高標準條例第一條前段，判決如主文。
本案經檢察官柯麗鈴到庭執行職務。
中　　　華　　　民　　　國　　九十三　　年　　　二　　　月　　二十四　　日
                              臺灣高等法院刑事第五庭
                                  審判長法  官  曾　德　水
                                        法  官  魏　新　國
                                        法  官  楊　炳　禎
右正本證明與原本無異。
如不服本判決，應於收受送達後十日內向本院提出上訴書狀，其未敘述上訴之理由者
並得於提起上訴後十日內向本院補提理由書（均須按他造當事人之人數附繕本）。
                                        書記官  廖　素　花
中　　　華　　　民　　　國　　九十三　　年　　　二　　　月　　二十五　　日
附錄：本判決論罪科刑法條全文
刑法第二百零一條第一項：
意圖供行使之用，而偽造、變造公債票，公司股票或其他有價證券者，處三年以上十
年以下有期徒刑，得併科三千元以下罰金。
附表：
┌──────┬────┬────────┬──────┐
│  票據種類  │ 發票人 │    發票日      │票面金額    │
├──────┼────┼────────┼──────┤
│            │ 乙○○ │          　    │            │
│  本    票  │ 甲○○ │九十年九月十五日│壹佰壹拾萬  │
│            │ 戊○○ │                │            │
└──────┴────┴────────┴──────┘
